【裁判字號】    89,簡上,14
【裁判日期】    890816
【裁判案由】    侵權行為損害賠償
【裁判全文】
臺灣苗栗地方法院民事判決  八十九年度簡上字第十四號
    上  訴  人  丙○○
    被  上訴人  榮民工程股份有限公司
              （行政院國軍退除役官兵輔導委員會榮民工程事業管理處之承受訴
                訟人）
    法定代理人  甲○○  住同右.
    訴訟代理人  乙○○  住同右.
右當事人間請求侵權行為損害賠償事件，上訴人對於中華民國八十九年一月十二日本
院苗栗簡易庭八十八年度苗簡更字第三號第一審判決提起上訴，本院判決如左：
    主    文
上訴駁回。
第二審訴訟費用由上訴人負擔。
    事    實
甲、上訴人方面：
  一、聲明：
  （一）原判決廢棄。
  （二）被上訴人應給付上訴人新台幣（下同）二十五萬元，及自起訴狀繕本送達翌
        日起至清償日止，按年息百分之五計算之利息。
  二、陳述：除與原判決記載相同者，茲予引用外，補稱：
      上訴人自行請水泥工匠就被上訴人所造成系爭房屋損害修復之估價結果約需三
      十萬二千五百元，與原審判決所認定賠償金額差距過大。另負責本案鑑定之張
      仲良建築師曾告知上訴人除回復原狀所須十二萬八千元外，系爭房屋尚有交易
      差價損失十二萬二千元，而上訴人所收到由台灣省建築師工會苗栗縣辦事處出
      具之房屋損害鑑定報告書上附有藍色紙片一張，亦載明系爭房屋受有交易差價
      損失十二萬二千元，被上訴人仍應就上訴人此部分所受損害負賠償責任。
  三、證據：引用第一審所提證據。
乙、被上訴人方面：
  一、聲明：請求駁回上訴。
  二、陳述：除與原判決記載相同者，茲予引用外，補稱：
      原審判決採信上開鑑定報告書之意見判令被上訴人應賠償上訴人系爭房屋回復
      原狀所需修復費用十二萬八千元，兩造就此部分並未提起上訴而告確定，被上
      訴人已函請上訴人前來領款。系爭房屋既經修復，依前開鑑定結果並未因此受
      有交易差價之損害，被上訴人復未能就此部分之損害事實及金額舉證加以證明
      ，其上訴並無理由。
  三、證據：除引用第一審所提證據外，並提出原告公司營建事業二部八九九０四０
      五六八號函一份。
丙、本院依職權函詢台灣省建築師工會苗栗縣辦事處系爭房屋所受損害之鑑定情形。
    理    由
一、上訴人起訴主張：被上訴人之員工許卓然、李元喜、蔡遠祝、邱鎮龍等人於民國
    八十五年間，在苗栗縣三義鄉隧道工程施工時，因施工不當，造成上訴人所有門
    牌號碼苗栗縣三義鄉○○村○○○鄰○○路二巷三十一號房屋龜裂、水塔漏水、
    窗戶框及玻璃損壞。依台灣省建築師公會苗栗縣辦事處鑑定結果，認依房屋損壞
    情況並查閱新建工程之斷面圖示開挖深度與鑑定標的物距離之關係，研判被上訴
    人新建三義壹號隧道之施工與系爭房屋之前開損害有所影響，應為被上訴人施工
    所造成。又系爭房屋所需修復費用經估算後為十二萬八千元，惟該筆修復費用僅
    為回復原狀之工程費，不含其他損失，而上訴人就系爭房屋除前開修繕費用外，
    另受有交易差價十二萬二千元之損害，合計應為二十五萬元，原審僅判令被上訴
    人給付修繕費用十二萬八千元予上訴人，就前開交易差價損害十二萬二千元部分
    則駁回上訴人之請求，為此提起上訴請求廢棄原判決，並命被上訴人給付上訴人
    二十五萬元等語。被上訴人則以：其承攬訴外人台灣省鐵路局三義隧道山線雙軌
    工程，因上訴人所有系爭房屋坐落於施工路權範圍內，致影響施工，該房屋必須
    拆除一部分，台灣省鐵路局乃辦理徵收作業，上訴人亦已領取徵收補償費，並書
    立切結書同意被上訴人就系爭房屋影響施工之部分加以拆除。被上訴人為能順利
    施工，除同意將上訴人被拆除房屋門面予以修復，另安裝鋁門及鐵捲門外，並給
    付敦親睦鄰費六萬元，上訴人亦同意無條件配合被上訴人後續施工工程，並簽立
    切結書及領據，聲明其家電用品等之損壞與被上訴人無關。至系爭房屋因年久失
    修，裂痕及漏水情形於被上訴人施工前即已存在，並非被上訴人於施工中所造成
    ，且上訴人既同意無條件配合被上訴人後續工程施工，復於領取補償費及被上訴
    人為其修復門面後，以系爭房屋早已龜裂之事實要求被上訴人給與補償金，殊屬
    無據。又原審判決採信上開鑑定報告書之意見判令被上訴人賠償上訴人系爭房屋
    回復原狀所需修復費用十二萬八千元，兩造就此並未提起上訴而告確定，被上訴
    人已函請上訴人前來領款。依前開鑑定結果，系爭房屋既經修復，並未因此另受
    有交易差價之損害，被上訴人復未能就此部分之損害事實及金額舉證加以證明，
    其上訴並無理由等語資為抗辯。
二、被上訴人即原審被告行政院國軍退除役官兵輔導委員會榮民工程事業管理處已於
    八十七年七月一日改制為榮民工程股份有限公司（下稱榮民工程公司），其所有
    資產、營業、負債、契約等權利義務關係均由改制後之榮民工程公司概括承受，
    有行政院國軍退除役官兵輔導委員會八十七年七月九日（八七）輔伍字第九七０
    號函、八十七年十二月八日八七輔伍字第二０一八號函影本各一份在卷可稽，是
    被上訴人應由榮民工程公司承受訴訟，合先敘明。
三、按當事人主張有利於己之事實者，就其事實有舉證之責任，民事訴訟法第二百七
    十七條前段定有明文。上訴人於原審起訴主張其所有系爭房屋因被上訴人之施工
    致受有損害，經原審法院囑託台灣省建築師工會苗栗縣辦事處就損壞情形鑑定結
    果，判令被上訴人賠償回復原狀所需修繕費用十二萬八千元，因兩造均未就此提
    起上訴而告確定，上訴人上訴主張除前開修復費用外，系爭房屋另受有交易差價
    十二萬二千元之損害，並提出其本人收受保管由台灣省建築師公會苗栗縣辦事處
    於八十七年十月二十日作成之台建師苗鑑字第０四０號房屋損害鑑定報告書封面
    上所附藍色紙片一張，認該紙片上手寫內容所載「房子價值損失十二萬二千元」
    字樣亦屬損害之一部分，應由被上訴人負賠償責任云云，惟查：本件原審卷宗內
    所附前開同一內容之鑑定報告書封面上並未有上開藍色紙片，又經本院檢附上訴
    人所提前開鑑定書及藍色紙片原本函詢原鑑定單位即台灣省建築師公會苗栗縣辦
    事處之結果，該公會辦事處亦函覆表示：「經查該鑑定報告書內無此藍色紙片，
    故非本處鑑定書內容之一部分。」、「系爭房屋修復後能恢復原有之強度及外貌
    ，應無市價上之交易差價損失。」等語，有該公會辦事處八十九年六月二十三日
    八九台建師鑑字第００五號函乙份在卷可憑，足見上訴人所提前開藍色紙片非屬
    該鑑定報告書鑑定內容之一部分，且系爭房屋除回復原狀所需修繕費用外，應未
    如上訴人所主張另受有市場交易差價之損害，揆諸前揭法條之規定，上訴人既未
    能就此部分損害事實之存在及金額舉證加以證明，前開上訴主張即屬無據。從而
    上訴人訴請被上訴人賠償系爭房屋交易差價損失十二萬二千元部分，尚有未合，
    應予駁回；原審駁回上訴人前開請求，即無不合，上訴意旨指摘原判決不當，求
    予廢棄改判，為無理由，上訴應予駁回。
四、本件事證已臻明確，兩造其餘之攻擊防禦方法，與判決基礎之事實及結果並無影
    響，爰不一一論述，併此敘明。
五、據上論結，本件上訴為無理由，依民事訴訟法第四百三十六條之一第三項、第四
    百四十九條第一項、第七十八條，判決如主文。
中      華      民      國    八十九    年      八      月      十六    日
                                  臺灣苗栗地方法院民事庭
~B審判長法    官  宋國鎮
~B      法    官  高敏俐
~B      法    官  邱光吾
右為正本係照原本作成。
本判決不得上訴。
~B    法院書記官  劉秋雯
中      華      民      國    八十九    年      八      月      十六    日


司法院資訊處製作；財團法人民間司法改革基金會備份。
